【裁判字號】    99,訴,490
【裁判日期】    990319
【裁判案由】    毒品危害防制條例
【裁判全文】
臺灣臺中地方法院刑事判決               99年度訴字第490號
公  訴  人  臺灣臺中地方法院檢察署檢察官
被      告  甲○○
上列被告因毒品危害防制條例案件，經檢察官提起公訴（99年度
毒偵字第44、45號），被告於準備程序就被訴事實為有罪之陳述
，經告以簡式審判程序之旨，並聽取當事人意見後，合議庭裁定
由受命法官獨任進行簡式審判程序，本院判決如下：
    主    文
甲○○施用第一級毒品，處有期徒刑拾月。又施用第一級毒品，
處有期徒刑拾月。應執行有期徒刑壹年陸月。
    犯罪事實
一、甲○○前因施用毒品案件，經本院裁定送觀察、勒戒後，認
    無繼續施用毒品之傾向，於民國97年8月1日執行完畢釋放，
    並由臺灣臺中地方法院檢察署檢察官以97年度毒偵字第1074
    、3101號為不起訴處分確定，仍不思戒除毒癮，於前開觀察
    、勒戒執行完畢釋放後之 5年內，復各基於同時施用第一、
    二級毒品之犯意，分別於：
  (一)98年6月30日下午3時許，在台中市○○路之租屋處，以將
      海洛因及甲基安非他命置於玻璃球吸食器內點火燒烤，待
      產生煙霧後再吸入體內之方式，同時施用第一級毒品海洛
      因及第二級毒品甲基安非他命 1次。嗣於同年7月1日22時
      20分許，甲○○搭乘友人陳建蒼（檢察官另案偵辦）所駕
      駛之自用小客車，行經台中市○區○○路與篤行路口時，
      遇警攔檢盤查，發現該車係來路不明之贓車且甲○○係列
      管之毒品人口，遂將陳建蒼及甲○○帶回臺中市警察局第
      五分局調查，經徵得其同意後，採尿送驗結果，呈嗎啡、
      甲基安非他命陽性反應，因而查悉上情。
  (二)98年8月3日下午 3時許，在台中市西屯區市○○○路之某
      汽車旅館內，以將海洛因及甲基安非他命置於玻璃球吸食
      器內點火燒烤，待產生煙霧後再吸入體內之方式，同時施
      用第一級毒品海洛因及第二級毒品甲基安非他命 1次。嗣
      於同年月5日15時30分許，在台中市市○○○路177號前，
      因形跡可疑為警盤查，發現甲○○係列管之毒品人口，經
      徵得其同意後，採尿送驗結果，呈嗎啡、甲基安非他命陽
      性反應，因而查悉上情。
二、案經臺中市警察局第五分局、第六分局報告及臺灣彰化地方
    法院檢察署呈臺灣高等法院臺中分院檢察署檢察長令轉臺灣
    臺中地方法院檢察署檢察官偵查起訴。
    理    由
一、上開犯罪事實，業據被告甲○○於偵查、本院準備程序及審
    判期日均坦白認罪（見臺中地方法院檢察署99年度毒偵字第
    44號偵查卷第22、23頁、本院卷第14、18頁)，且被告前揭2
    次採尿送驗結果，均呈海洛因及甲基安非他命經人體代謝後
    之嗎啡、甲基安非他命陽性反應，有尿液代號與真實姓名對
    照表、採集尿液鑑定同意書、中山醫學大學附設醫院檢驗科
    藥物檢測中心98年7月16日出具實驗編號0000000及98年8月2
    0日出具實驗編號0000000等尿液檢驗報告在卷可憑（見臺中
    市警察局第五分局警卷第4至6頁、臺中市警察局第六分局警
    卷第9至11頁)。是被告之自白應與犯罪事實相符，堪認其確
    有上開施用海洛因及甲基安非他命之行為。
二、犯毒品危害防制條例第10條之罪者，依同條例第20條第 1項
    、第 2項規定，應先經觀察、勒戒或強制戒治之程序，惟觀
    察、勒戒或強制戒治執行完畢釋放後，5 年內再犯第10條之
    罪者，即應依法追訴處罰，此觀諸毒品危害防制條例第23條
    第 2項即明。查被告曾因施用毒品案件，經本院裁定送觀察
    、勒戒後，認無繼續施用毒品之傾向，於97年8月1日執行完
    畢釋放，並由臺灣臺中地方法院檢察署檢察官以97年度毒偵
    字第1074、3101號為不起訴處分確定，有臺灣高等法院被告
    前案紀錄表在卷可參（見本院卷第5至8頁）。是被告因施用
    毒品案件經觀察、勒戒，在97年8月1日執行完畢釋放後，既
    於5年內再為本件2次施用毒品之行為，自均應逕依毒品危害
    防制條例第23條第2項規定訴追處罰。綜上所述，被告2次施
    用海洛因及甲基安非他命之犯罪事證已臻明確，其犯行洵堪
    認定，應依法論罪科刑。
三、查海洛因係毒品危害防制條例第2第2項第 1款所定之第一級
    毒品；甲基安非他命則為同條項第 2款所定之第二級毒品，
    均不得非法持有、施用。被告同時施用海洛因、甲基安非他
    命，核其2次所為，均犯毒品危害防制條例第10條第1項之施
    用第一級毒品罪、同條第 2項之施用第二級毒品罪。被告施
    用毒品前之持有第一級毒品、第二級毒品之行為，本應分別
    論以持有第一級毒品罪、持有第二級毒品罪，惟持有後進而
    施用，其持有之低度行為應各為施用之高度行為所吸收，均
    不另論以持有罪責。被告同時地施用海洛因及甲基安非他命
    ，均以單一行為，同時犯數罪，屬一行為而觸犯數個相異之
    罪名，為異種想像競合犯，應各從較重之施用第一級毒品罪
    論處。被告所犯上開二罪，犯意各別，行為互殊，應分論併
    罰。爰審酌被告有多次犯罪前科之品行（參卷附臺灣高等法
    院被告前案紀錄表）、高中肄業之智識程度、經濟小康之生
    活狀況(見臺中市警察局第五分局警卷第1頁被告警詢筆錄受
    詢問人資料），其因施用毒品，經觀察、勒戒執行完畢後，
    仍不思戒惕，且無視於毒品對於自身健康之戕害及國家對於
    杜絕毒品犯罪之禁令，再次施用毒品，未見戒除惡習之決心
    ，惡性非輕，然念及被告犯後能坦承犯行，態度良好，其施
    用毒品並無危害他人，犯罪手段尚屬平和，暨施用毒品者均
    有相當程度之成癮性及心理依賴，其犯罪心態與一般刑事犯
    罪之本質並不相同，應側重適當之醫學治療及心理矯治為宜
    等一切情狀，分別量處如主文所示之刑，並定其應執行之刑
    ，以示懲儆。又刑法第62條業已將自首之規定修正為得減輕
    其刑，其修法理由為：「自首之動機不一而足，有出於內心
    悔悟者，有由於情勢所迫者，亦有基於預期邀獲必減之寬典
    者。對於自首者，依現行規定一律必減其刑，不僅難於獲致
    公平，且有使犯人恃以犯罪之虞。在過失犯罪，行為人為獲
    減刑判決，急往自首，而坐令損害擴展之情形，亦偶有所見
    。是必減主義，在實務上難以因應各種不同動機之自首案例
    。惟得減主義，既可委由裁判者視具體情況決定減輕其刑與
    否，運用上較富彈性，真誠悔悟者可得減刑自新之機，而狡
    黠陰暴之徒亦無所遁飾，可符公平之旨，宜予採用。」本件
    被告於98年8月5日15時30分許，在台中市市○○○路 177號
    前，因形跡可疑為警盤查，發現被告係列管之毒品人口，即
    詢問有無再施用毒品，被告因而坦承於98年8月3日有施用毒
    品等情，有員警職務報告及被告警詢筆錄在卷可憑（見臺中
    市警察局第六分局警卷第1至3頁），則此部分縱可認被告係
    自首，亦係迫於當時之情勢，始坦白犯行，非具主動戒除毒
    癮之真誠悔悟，依前揭修法理由，爰不適用自首規定減輕其
    刑，附此敘明。
四、據上論斷，應依刑事訴訟法第273條之1第 1項、第299條第1
    項前段，毒品危害防制條例第10條第1項、第2項，刑法第11
    條前段、第55條、第51條第5款，判決如主文。
本案經檢察官乙○○到庭執行職務。
中    華    民    國    99    年    3     月    19    日
            刑事第四庭    法  官  張恩賜
以上正本證明與原本無異。
如不服本判決，應於收受判決後10日內向本院提出上訴書狀，並
應敘述具體理由；其未敘述上訴理由者，應於上訴期間屆滿後20
日內向本院補提理由書（均須按他造當事人之人數附繕本）「切
勿逕送上級法院」。
                          書記官  黃舜民
中    華    民    國    99    年    3     月    19    日
附錄本案論罪科刑法條
毒品危害防制條例第10條：
施用第一級毒品者，處六月以上五年以下有期徒刑。
施用第二級毒品者，處三年以下有期徒刑。

司法院資訊處製作；財團法人民間司法改革基金會備份。
